【裁判字號】    97,台上,1854
【裁判日期】    970430
【裁判案由】    重傷害
【裁判全文】
最高法院刑事判決            九十七年度台上字第一八五四號
上  訴  人  台灣高等法院花蓮分院檢察署檢察官
被      告  甲○○
上列上訴人因被告重傷害案件，不服台灣高等法院花蓮分院中華
民國九十七年一月二十四日第二審更審判決（九十六年度重上更
(四)字第五五號，起訴案號：台灣花蓮地方法院檢察署八十七年度
偵字第二三一三號），提起上訴，本院判決如下：
    主  文
原判決撤銷，發回台灣高等法院花蓮分院。
    理  由
本件原判決以公訴意旨略稱：緣莊福盛（另經檢察官為不起訴處
分）因與被害人乙○○發生爭執，心有不甘，邀同蕭福建、林邱
傑（均另經檢察官為不起訴處分）及被告甲○○等人，由被告駕
駛車號G6－5196號鈴木自用吉普車搭載渠等至花蓮縣花蓮市○○
街七號，欲找乙○○理論，適因未見乙○○倖然離去，於民國八
十六年四月二十八日凌晨二時許，車行至花蓮市○○路與文化街
口時，適為乙○○聞訊亦邀同李建德、馮維綱及其多名不詳姓名
友人等前來助勢之人發覺攔阻，雙方互持木棍、鐵條等兇器，發
生械鬥，乙○○獨自持木棍擊打被告駕駛吉普車擋風玻璃，被告
見狀，亦基於個別之重傷犯意，駕駛上開吉普車衝撞乙○○，使
其受有頭部左高頂區外傷併顱骨骨折，硬腦膜下血腫及腦腫（左
大腦半球）等重傷害，因認被告涉有刑法第二百七十八條第一項
之重傷害罪嫌。但經審理結果，認為不能證明被告犯罪，因而撤
銷第一審關於被告部分之科刑判決，改判諭知被告無罪，固非無
見。
惟按：審理事實之法院，對於案內與待證事項有關之一切證據，
除認為不必要者外，均應詳為調查，然後基於調查所得之心證以
為判斷之基礎。故證據雖已調查，而尚有其他必要部分並未調查
，仍難遽為被告有利或不利之認定。原判決以本件經法務部法醫
研究所鑑定結果，認被害人乙○○全身並無輪胎輾過或車輛底盤
擠壓痕跡，綜合研判被害人頭部左高頂區外傷併顱骨骨折，硬腦
膜下血腫及腦腫（左大腦半球）等傷害，較似為鈍物敲擊之撞擊
傷（如棍棒打傷），較不支持為車輪側邊碾過或跌倒之傷勢等情
，被告所辯其由照後鏡看見被害人係遭蕭福建持木劍所傷，應非
無據，乃不採證人林邱傑等所述被告駕車輾過被害人身體之證詞
，認被告並無被訴之重傷害犯行。然查：一、證人李建德於第一
審證稱：伊未親眼看到被告駕車輾過被害人身體，但有見到被告
駕車過去，被害人就倒下來，且有聽到路人大叫「有人被車子壓
過去」，故伊認為被害人之傷應係被告駕車撞擊所致，被害人有
拿棍子打對方之車子等語，馮維綱亦證稱：伊未親眼看到被害人
遭被告駕車輾過，是聽到路人在喊等語（見第一審卷第二五、二
六頁）；雖林邱傑所稱其看見被告駕車輾過被害人身體一節，並
無其他事證可佐，且其處在多人械鬥之混亂中，不無誤認之可能
，然證人李建德、馮維綱、林邱傑所見被告駕車過去，被害人即
倒地之經過情形，則似一致，是被告是否因見被害人持棍棒毆擊
其車前擋風玻璃，乃故意駕車予以衝撞，致被害人頭部遭車身某
凸出部位撞擊，致受傷而倒地，即非無再加斟酌詳查之餘地。二
、原判決以被告辯稱：伊由照後鏡看見蕭福建持一支類似木劍之
棍子毆打被害人，被害人因而倒下等語，與法務部法醫研究所鑑
定意見所載被害人頭部所受之傷「較似為鈍物敲擊之撞擊傷（如
棍棒打傷）」吻合，乃認被告所辯為非無據。而依李建德、馮維
綱於警詢均供稱：當時現場燈光很暗等語，被告於偵查中亦供稱
：「因該處無照明設備，很暗看不清楚。」（見警卷第二二、二
六頁，偵查卷第二七頁），如果無訛，被告當時在光線昏暗之下
，能否由其吉普車照後鏡，目擊車後方被害人遭他人持木劍毆打
倒地之狀況，衡情洵非無疑。況上述鑑定意見書所謂被害人頭部
之傷，判斷係遭棍棒等鈍物敲擊之撞擊傷等語，其所稱之鈍物，
是否包括木劍在內？又人體之頭部如遭吉普車之凸出部位撞擊，
有無可能造成上述之傷勢？卷內資料俱欠明瞭，殊有必要查明審
認，始足為判斷事實之依據。三、案發當時為凌晨二時許，時值
深夜，而證人李建德、馮維綱亦均稱：其等當場聽到有路人叫喊
「有人被車子壓過去」等情，已如前述，其等係如何聽聞路人之
叫喊？該路人所處位置或方向是否確能目擊被害人遭被告駕車衝
撞之經過？攸關認定林邱傑所稱其見被告駕車撞擊被害人等語，
究竟有無憑信，自應一併查明。原審未就上述事項逐加詳查說明
，遽認被告並無駕車衝撞被害人之情事，而為有利於被告之認定
，自嫌調查職責未盡及理由欠備，難昭折服。以上或為檢察官上
訴意旨所指摘，或為本院得依職權調查之事項，應認原判決仍有
撤銷發回更審之原因。
據上論結，應依刑事訴訟法第三百九十七條、第四百零一條，判
決如主文。
中    華    民    國  九十七  年    四    月   三十   日
                      最高法院刑事第十一庭
                          審判長法官  邵  燕  玲
                                法官  李  伯  道
                                法官  孫  增  同
                                法官  吳      燦
                                法官  李  英  勇
      本件正本證明與原本無異
                                      書  記  官
中    華    民    國  九十七  年    五    月    二    日
                                                      K


司法院資訊處製作；財團法人民間司法改革基金會備份。
